【裁判字號】    95,易,2941
【裁判日期】    951219
【裁判案由】    竊盜
【裁判全文】
臺灣臺中地方法院刑事判決              95年度易字第2941號
公  訴  人  臺灣臺中地方法院檢察署檢察官
被      告  丙○○
                      樓
上列被告因竊盜案件，經檢察官提起公訴（95年度偵字第1489號
），本院判決如下：
    主    文
丙○○無罪。
    理    由
一、公訴意旨略以：被告丙○○意圖為自己不法之所有，於民國
    94年8月20日下午6時許，在臺中縣大里市○○路○段274號（
    起訴書誤載為新仁路274號），以不詳方法，竊取甲○○所
    有之車牌號碼JWK-739號重型機車，得手後，供己作為平日
    代步工具。嗣於95年1月8日下午5時許，在臺中縣霧峰鄉○○路396號附近為警查獲；因認被告涉有刑法第320條第1項
    之竊盜罪嫌云云。
二、按犯罪事實應依證據認定之，無證據不得認定犯罪事實。又
    不能證明被告犯罪者，應諭知無罪之判決，刑事訴訟法第15
    4條第2項、第301條第1項前段分別定有明文。刑事訴訟制度
    受「倘有懷疑，則從被告之利益為解釋」、「被告應被推定
    為無罪」原則所支配，故得為訴訟上證明者，無論為直接或
    間接證據，須客觀上於吾人一般社會生活經驗均不致有所懷
    疑，而達於確信之程度者，且除認定被告犯罪之外，無從本
    於同一事證為其他有利於被告之合理推斷，始可據為有罪之
    認定，倘其證明尚未達於確信之程度，而有合理可疑存在時
    ，即難據對被告為不利之認定，換言之，在「法律判斷」上
    ，即不能為被告有罪之認定。
三、本件公訴人認被告涉犯刑法第320條第1項之竊盜罪嫌，無非
    係以被害人即證人甲○○於警詢時證稱：伊因懷疑丙○○騎
    走機車，故伊在94年9月間曾打電話詢問丙○○是否騎走該
    機車，然丙○○卻稱並無騎走等語，與被告於偵查中供稱：
    甲○○確實有於94年9月間打電話詢問伊是否有騎該機車，
    伊有跟甲○○說伊沒有騎該機車等情相符，認倘被告當初確
    有向證人甲○○借用機車，則何以在甲○○詢問時，卻否認
    有借用機車情事；再以被告於警詢時供稱：「（問：你於94
    年12月30日中午已將該JWK-739號重機車牽回，為何沒有聯
    絡車主？）我現沒有交通工具可使用，所以我暫時使用該車
    ，作為代步用，車主並不知悉我現使用該車。」等語，認若
    被告真係向甲○○借用該機車，何以甲○○會不知道被告正
    使用該機車，被告否認之辯詞係嗣後卸責之詞，不足採信，
    並有贓物認領保管收據及車輛車牌失竊作業－查獲車輛認可
    資料附卷可稽，為其主要論據。訊據被告堅詞否認有為本件
    竊盜犯行，辯稱：伊與甲○○原本即是很要好的朋友，2人
    在94年間一同在雲林麥寮工作，至94年7月底，伊因家中有
    事辭去工作，從雲林麥寮要返回臺中時，伊在與甲○○、乙○○及另一名同事共4人一同居住的雲林麥寮寢室中，當著
    室友乙○○面前，向甲○○借用其停放在臺中朝馬附近之機
    車，甲○○應允後，當場將機車鑰匙交付，並告知伊機車車
    牌號碼及停放在臺中市○○○路與黎明路口處，待伊坐車返
    回臺中朝馬後，才依甲○○指示找到車牌號碼JWK-739號重
    型機車，並以甲○○所交付之機車鑰匙將機車騎走，而借用
    時伊亦有留下聯絡電話予甲○○，並告知甲○○待其返回臺
    中時會將機車返還；嗣後伊於94年8月底，因上臺北作臨時
    工，遂將甲○○之機車騎往友人陳家森（綽號「阿宗」）開
    設位於臺中縣大里市○○路○段274號之葬儀社停放，且將機
    車鑰匙交由陳家森保管，甲○○找伊要機車時，伊有告訴甲○○該機車停放在陳家森開設的葬儀社處，後因陳家森生意
    失敗跑路，甲○○告訴伊無法找到陳家森，伊便向甲○○表
    示要幫忙找陳家森要回機車，伊有請陳家森的兄長及朋友幫
    忙尋找陳家森，後來在94年12月底，陳家森的乾姪子陳振昌
    才聯絡伊前往臺中縣大里市○○街的某騎樓處將甲○○所有
    之車牌號碼JWK- 739號機車牽回，伊有試著聯絡甲○○，但
    因與甲○○曾發生口角，甲○○拒接伊電話，致未能通知甲○○機車牽回一事等語。經查：
（一）被害人甲○○於警詢時雖指述：伊因懷疑丙○○騎走機車
      ，故伊在94年9月間曾打電話詢問丙○○是否騎走該機車
      ，然丙○○卻稱並無騎走等語（詳臺灣臺中地方法院檢察
      署95年度偵字第1489號偵查卷第21頁；按被害人甲○○於
      警詢中之陳述，雖屬審判外之陳述，惟經審判長於審判期
      日提示並告以要旨，兩造對證據能力均無意見，依刑事訴
      訟法第159條之5規定，應認有證據能力，附此敘明），而
      被告於偵查中亦供稱：甲○○確實有於94年9月間打電話
      詢問伊是否有騎該機車，伊有跟甲○○說伊沒有騎該機車
      等語；惟被告於同次偵查中供述上開話語完畢後，尚有供
      述：「（問：既然你跟他借機車，為何你跟他說沒有騎機
      車？）我有跟甲○○講，機車在陳家森家中，我叫甲○○
      去他家牽。」等語（詳臺灣臺中地方法院檢察署95年度偵
      字第1489號偵查卷第10頁），是依被告上開供述內容之整
      體意旨觀之，被告承認甲○○確曾於94年9月間打電話詢
      問伊是否騎用機車一事，而被告當時因機車係停放在友人
      陳家森住處，事實上並未騎用該機車，故回答甲○○「伊
      沒有騎機車」一語，但被告亦有告知甲○○該機車在陳家
      森家中，要甲○○自行牽回，故檢察官就被告之供述斷章
      取義，認被告「在甲○○詢問時，否認有借用機車情事」
      ，顯與事實不符而容有誤會。
（二）又查，依警卷所附「車輛車牌失竊作業－查獲車輛認可資
      料」之登載內容顯示，車主即報案人甲○○係於94年12月
      28 日17時00分報案，報案所稱失竊時間係「94年8月20日
      18 時00分」，失竊地點為「臺中縣大里市○○里○○路○
      段274號」，惟被害人既係在94年8月20日18時即失竊該輛
      機車，何以遲至同年12月28日始向警方報案？倘被害人甲○○係因懷疑該機車為被告所盜用，為免被告涉入竊盜刑
      案而未及時報案，則被害人甲○○於94年9月間既已打電
      話向被告詢問過有無騎用一事，並經被告告以未騎用等語
      ，斯時，被害人甲○○自可於此時立即為失竊之報案，其
      竟遲至94年12月28日始為失竊之報案，究其原因，應係因
      被告有告知其該機車之停放處，而被害人甲○○知悉後前
      往被告所指之停放地點均遍尋不找，始遲至94年12月28日
      為報案之舉動。再依被害人甲○○報案時所稱之失竊地點
      ，竟恰與被告所述伊上臺北時寄放機車在陳家森位於臺中
      縣大里市○○路○段274號葬儀社之地點相同，而被害人甲○○於警詢中對於是否認識陳家森，竟答以「沒印象」（
      詳臺灣臺中地方法院檢察署95年度偵字第1489號偵查卷第
      22 頁），然其於警詢中竟又稱「（問：你的機車JWK-739
      於何時停在大里市○○路274號？）是我本人於94年8月17
      日停於大里市○○路274號」（按：正確地址應係「大里
      市○○路○段274號」）等語，則倘被害人甲○○確實不認
      識陳家森，其何以將機車停放在陳家森開設於上址之葬儀
      社前？是被害人甲○○會以「臺中縣大里市○○里○○路
      ○段274號」為失竊地點報案，應係依被告所告知該機車之
      停放地點而為其報案之依據，由此益徵被告於被害人甲○○打電話向伊詢問有無騎用機車一事時，被告應確有告知
      被害人甲○○該機車當時之停放地點無訛。
（三）再查，被害人甲○○於警詢中曾陳述：「（問：警方於95
      年1月8日當場查扣之機車鑰匙是否為該機車之原配用鑰匙
      ？）該鑰匙確實是該機車之原配用鑰匙沒錯。」等語（詳
      臺灣臺中地方法院檢察署95年度偵字第1489號偵查卷第22
      頁），參以被害人甲○○自承該機車是伊本人於94年8月
      17日停放於臺中縣大里市○○路○段274號等語，則被害人
      甲○○停妥該機車後，既未發生機車鑰匙失竊情事，被告
      顯無可能以該機車之原配用鑰匙竊取被害人甲○○之機車
      ；是被告得於95年1月8日為警查獲時，以該機車之原配用
      鑰匙騎乘該機車，其機車鑰匙之取得來源即有可能如被告
      所辯係伊向被害人甲○○借用機車時，被害人甲○○所自
      行交付的；蓋如前所述，被害人甲○○原可在94年8月間
      或94年9月間即為失竊之報案，其遲至94年12月28日始報
      案，究其原因，應係被害人甲○○明知該機車已於94年7
      月間借予被告使用，惟被告卻遲未歸還，經其於94年9月
      間以電話聯絡被告要求返還該機車，而被告竟稱未騎用該
      機車且告以機車停放在陳家森住處，被害人甲○○乃依址
      前往尋找，竟仍未能尋獲，不得已情況下，始向警方謊稱
      失竊而為報案；至被害人甲○○在警方查獲被告而尋獲該
      輛機車後，仍未承認有出借機車予被告一情，應係知悉謊
      報機車失竊，恐將使自己陷入誣告罪嫌所致。
（四）至證人乙○○雖於95年12月5日本院審理時到庭結證稱：
      伊有聽過被告向甲○○借用機車1次，是在被告離職前左
      右，當天好像因為下雨沒有工作，當時伊、被告、甲○○
      及另一名室友均在場，是上午10點多左右，在雲林麥寮的
      寢室內，伊有聽到被告向甲○○借用機車，至於甲○○有
      無答應，伊並不清楚，也沒有看到甲○○將機車鑰匙交給
      被告等語，惟與被告於本院審理時經檢察官詢問後，陳稱
      ：伊是於下班後約6點多，在雲林麥寮的寢室內，向甲○○借用機車，甲○○交鑰匙給伊時，連同乙○○共有3人
      在場等語，就借用機車之時間及在場人員均不盡相符，是
      證人乙○○之證詞之憑信性即屬可疑，尚不足為被告有利
      之認定。另公訴人及被告均請求本院再行傳訊證人甲○○
      到庭詰問，被告則另請求本院對其為測謊之鑑定：惟本院
      認為證人甲○○業經本院依檢察官之聲請於95年12月5日
      傳喚其出庭作證，然所寄證人傳票因未獲會晤本人，亦無
      受領文書之同居人或受僱人，而將該傳票寄存於臺中縣警
      察局豐原分局潭子分駐所，是證人甲○○經再傳喚不到之
      機率甚高；況證人甲○○倘經傳喚到庭作證，其作證內容
      如反於警詢中所述而承認有出借機車予被告使用，則證人
      甲○○恐將面臨誣告罪嫌之追訴，實難期待其為真實之證
      述；又倘其作證內容與警詢中所述相符，惟本院既已認定
      其警詢中之指述有上開容有懷疑，甚或不實之處，其憑信
      性顯不足為本院所採信，故認無再行傳訊之必要；至被告
      要求測謊鑑定部分，因本院認被告本件竊盜罪嫌不足，無
      需再以測謊之鑑定結果為本案認定被告無罪之佐證，故亦
      認無必要，附此敘明。
四、綜上所述，既查無證據足資證明被告確有行竊甲○○所有車
    牌號碼JWK-739號重型機車之犯行，自不得僅憑被害人甲○○之指訴，即逕認被告有為本件竊盜犯行，此外，復查無其
    他積極證據足資證明被告有何公訴人所指之竊盜犯行，應認
    被告犯罪嫌疑顯有不足；既不能證明被告犯罪，揆諸首揭說
    明，自應諭知被告無罪之判決，以免冤抑。
據上論斷，應依刑事訴訟法第301條第1項，判決如主文。
中    華    民    國    95    年    12    月    19    日
                  刑事第十三庭  審判長  法  官  陳慧珊
                                        法  官  黃裕仁
                                        法  官  許月馨
上正本證明與原本無異。
如不服本判決，應於送達後十日內向本院提出上訴狀（須附繕本
），上訴於臺灣高等法院臺中分院。
                                        書記官  黃美雲
中    華    民    國    95    年    12    月    19    日


司法院資訊處製作；財團法人民間司法改革基金會備份。
